【裁判字號】    97,中簡上,898
【裁判日期】    980116
【裁判案由】    妨害自由
【裁判全文】
臺灣臺中地方法院刑事判決           97年度中簡上字第898號
上  訴  人  臺灣臺中地方法院檢察署檢察官
上  訴  人
即  被  告  乙○○
上列上訴人等因被告妨害自由案件，不服本院臺中簡易庭96年度
中簡字第3445號中華民國97年8月6日第一審簡易判決（聲請簡易
判決處刑案號：臺灣臺中地方法院檢察署檢察官96年度偵字第
24159號）提起上訴，本院管轄之第二審合議庭判決如下：
    主    文
上訴駁回。
    犯罪事實
一、乙○○明知其所有坐落臺中市○○區○○段第1524-1地號土
    地（下稱系爭土地），業經臺中市政府編定為都市○○道路
    用地，且其於民國69年間，將與系爭土地毗鄰之坐落同段第
    1524地號土地（下稱第1524地號土地）出賣予丁○○時，已
    同意將系爭土地無償提供予丁○○及其日後之受讓人通行使
    用，嗣戊○○、己○○、丙○○分別因繼承、買賣而取得自
    第1524地號土地分割而來之同段第1524-3地號、第1524-4地
    號、第1524-5地號土地後（以下分別稱第1524-3地號土地、
    第1524-4地號土地、第1524-5地號土地），乙○○所有系爭
    土地仍續供通行使用，而成為供公眾通行之既成道路，並經
    臺中市政府編定為臺中市○○路20巷在案。詎乙○○竟基於
    妨害他人行使權利之犯意，於96年6月28日某時，在戊○○
    、己○○、丙○○所有前揭第1524-3地號、第1524-4地號、
    第1524-5地號等土地上之門牌號碼臺中市○○路20巷5號、7
    號、9號、11號及13號房屋前方之系爭土地上，先挖地基埋
    設鐵柱後，再以鐵鏈圍住上開房屋前面道路之強暴方式，妨
    害上開房屋住戶通行系爭土地之權利。
二、案經戊○○、己○○、丙○○訴由臺灣臺中地方法院檢察署
    檢察官偵查後聲請簡易判決處刑。
    理    由
一、本件上訴人即臺灣臺中地方法院檢察署檢察官依告訴人劉麗
    唲、劉碧卿、丙○○請求而對被告乙○○提起上訴，其上訴
    意旨略以：被告所有系爭土地業經臺中市政府編定為都市○○道路，現為供公眾通行之逢甲路20巷部分，被告自96年6
    月間起，即一再以系爭土地所有權人之地位，於系爭土地上
    噴漆、設置圓形鋼及以鐵鍊牽圍之方式，除阻礙通行出入外
    ，更令向告訴人承租房屋以營業之房客卻步，紛要求退租，
    租金短少高達新臺幣 (下同) 數十萬元，原審僅判處拘役30
    日並得易科罰金，且未說明量刑之依據，難以甘服，請求撤
    銷原判決，另為適當之判決等詞。被告乙○○上訴意旨則以
    ：同意書及協議書均非伊所簽署，且伊事先皆經承租戶之同
    意而設置鐵柱及圍鐵鍊，此係為了維護承租戶之權益，以抗
    議告訴人所收取之高額租金，請求撤銷原判決改判無罪等詞
    。
二、訊據被告對於其所有之系爭土地，經臺中市政府編定為計畫
    道路用地，現為供公眾通行之臺中市○○路20巷之既成道路
    一情並未爭執，惟矢口否認有何妨害自由之犯行，除以前開
    上訴意旨置辯外，復辯稱：伊所設置之鐵鍊及鐵柱並未影響
    店面營業或通行云云，經查：
(一)、證人即告訴人己○○於本院審理中具結證稱：被告挖地基
      埋設鐵柱，並於臺中市○○路20巷5、7、9、11、13號房
      屋前方圍鐵鍊，且是圍在樓梯口部分，會妨害2樓以上承
      租學生的通行等語（見本院卷頁71反），證人即告訴人戊○○於本院審理中具結證稱：被告所圍之鐵鍊會卡到身體
      ，住戶進出不方便，2樓以上的出入口都有鐵鍊，房客罵
      說有公共危險之虞（見本院卷頁75反至76），證人即告訴
      人丙○○於本院審理中具結證稱：被告所設置之鐵鍊鍊起
      來的部分無法出入之情（見本院卷頁77、頁79），再觀之
      臺灣臺中地方法院檢察署96年度他字第2496號卷附之現場
      照片137張，可知被告所設之鐵柱及鐵鍊確係位於告訴人
      等所有前揭房屋之樓梯出入口及店面門口，且顯已妨礙告
      訴人等之進出及其他2樓以上之住戶之通行，是被告辯稱
      其設置鐵柱及鐵鍊之行為，並未影響店面及住戶通行之詞
      ，已難採信；另被告所辯述其有經過承租人之同意才設置
      鐵柱及鐵鍊之詞，並無提出任何事證供本院參酌，且縱經
      承租人同意而設置，亦非構成本罪之阻卻違法之事由，蓋
      被告雖為系爭土地之所有權人，惟系爭土地既已成為既成
      巷道，則被告自不得違反公眾通行之目的而使用，當亦不
      因告訴人所有房屋之承租人的同意即可為前開妨礙公眾通
      行之行為，附此敘明。
(二)、又證人即告訴人戊○○到院證稱：伊於96年6月28日已出
      租給發條橘子1年多，租金為每月80,000元，後來發條橘
      子有向伊表示是否可減少租金，所以伊自96年5月起改為
      每月租金75,000元，當時被告已經與伊談及系爭土地買賣
      之事等語（見本院卷頁75反），復經證人即告訴人己○○
      到庭證稱：伊所出租之店家並無向伊反應租金過高等事等
      語（見本院卷頁72），且證人即告訴人丙○○到院證述：
      店家均無向伊表示租金過高，及要伊降低租金否則要同意
      被告圍起鐵鍊一事等語（見本院卷頁77），是被告辯稱其
      是為了承租人之權益，藉以設置鐵柱及鐵鍊之方式，向告
      訴人等抗議高額租金等詞，誠屬有疑義，無法逕採信之。
(三)、再者，依據臺中市政府96年7月24日府建養字第096016311
      5號所函覆會勘紀錄，其上就釐清系爭土地即臺中市○○
      區○○路20巷既成巷道疑義，會勘結論係「經警察局第六
      分局及各單位對逢甲路20巷為計畫道路且已供公眾通行無
      疑義，現場所設置妨礙通行之路障柱子 (尚未加鏈子) ，
      已依道路交通管理處罰條例第82條規定拆除」，顯見被告
      所有系爭土地確為既成道路，係公眾通行之道路，非私人
      可自行占有或阻礙用路人通行，而證人即告訴人己○○、
      戊○○、丙○○於本院審理中均具結證稱其等並未占用系
      爭土地或出租系爭土地予他人之情（見本院卷頁73、頁75
      、頁78反），故被告辯稱就系爭土地同意作為通行使用之
      協議書及同意書非其所簽署云云，核已不足以影響上開系
      爭土地為既成道路應為公眾通行道路之事實的認定。是綜
      上，被告明知其所有系爭土地為既成道路，仍以上開設置
      鐵柱及圍鐵鍊之方法，妨害告訴人等及住戶、其他用路人
      通行該既成巷道之權利，其所為係屬妨害自由犯行已臻明
      確，被告上揭辯詞，核係卸責之詞，不足採信，本件事證
      明確，被告前開妨害自由之犯行，堪以認定。
三、核被告乙○○所為，係犯刑法第304條第1項之強制罪。另按
    量刑輕重，係屬事實審法院得依職權自由裁量之事項，苟已
    斟酌刑法第57條各款所列情狀而未逾越法定刑度，不得遽指
    為違法，最高法院72年臺上字第6696號、75年臺上字第7033
    號判例可資參照；又在同一犯罪事實與情節，如別無其他加
    重或減輕之原因，下級審量定之刑，亦無過重或失輕之不當
    情形，則上級審法院對下級審法院之職權行使，原則上應予
    遵重，亦有最高法院85年度臺上字第2446號裁判意旨可資參
    酌；本件檢察官上訴意旨以告訴人等所受之損害不輕，認被
    告經判處之刑度過輕之詞，惟查，告訴人等雖指稱受有數10
    萬元或至少500萬元之損害，然迄今未能提出其等受損害之
    具體證明供本院審酌，而本件原審適用刑事訴訟法第449條
    第1項前段，刑法第304條第1項、第55條、第41條第1項前段
    ，刑法施行法第1條之1，量處被告拘役30日，並諭知易科罰
    金之折算標準，並未逾法律規定之範圍，且無明顯違背正義
    ，是檢察官執前詞指摘原判決不當，並無理由。故綜上，原
    審判決認事用法並無不當，量刑亦屬妥適，檢察官依據告訴
    人之請求提起上訴及被告所為本件上訴，均難認有理由，應
    併予駁回。
據上論斷，應依刑事訴訟法第455條之1第1項、第3項、第368條
，判決如主文。
本案經檢察官甲○○到庭執行職務。
中    華    民    國    98    年    1    月    16    日
            刑事第三庭  審判長法  官  周瑞芬
                              法  官  陳思成
                              法  官  楊曉惠
以上正本證明與原本無異。
本件不得上訴。
                              書記官  謝明倫
中    華    民    國    98    年    1    月    16    日
附錄本案論罪科刑法條全文
中華民國刑法第304條
以強暴、脅迫使人行無義務之事或妨害人行使權利者，處3年以
下有期徒刑、拘役或3百元以下罰金。
前項之未遂犯罰之。


司法院資訊處製作；財團法人民間司法改革基金會備份。
